【裁判字號】    99,訴,264
【裁判日期】    991221
【裁判案由】    施用毒品
【裁判全文】
臺灣臺東地方法院刑事判決               99年度訴字第264號
公  訴  人  臺灣臺東地方法院檢察署檢察官
被      告  陳志瑋
上列被告因施用毒品案件，經檢察官提起公訴（99年度毒偵字第
377號）及移送併辦(99年度毒偵字第415號)，本院依簡式審判程
序判決如下：
    主  文
陳志瑋施用第一級毒品，處有期徒刑柒月。
    犯罪事實
一、陳志瑋前於民國94年間，因施用毒品案件，經本院以94年度
    毒聲字第75號裁定應送觀察、勒戒，因有繼續施用毒品傾向
    ，又經本院以94年度毒聲字第95號裁定令入戒治處所施以強
    制戒治，嗣於95年6月2日停止戒治出所，並由臺灣臺東地方
    法院檢察署檢察官以95年度戒毒偵字第18號為不起訴處分確
    定。詎其猶不知悔改，竟基於施用第一級毒品之犯意，於99
    年9月24日下午某時，在停放於臺東縣臺東市海濱公園廁所
    旁之其母所有車內，將海洛因倒入注射針筒加水混合並注射
    血管方式，施用第一級毒品海洛因1次。嗣因通緝案件，為
    警於同年月25日14時許，在同縣臺東市○○路268號逮捕，
    並經檢察官命送監執行，其為警及臺灣臺東監獄所採集之尿
    液經送驗，結果均呈嗎啡陽性反應，始查悉上情。
二、案經臺東縣警察局及臺灣臺東監獄移送臺灣臺東地方法院檢
    察署檢察官偵查起訴及移送併辦。
    理  由
一、本件被告陳志瑋所犯為毒品危害防制條例第10條第1項之罪
    ，核屬刑事訴訟法第273條之1第1項所定死刑、無期徒刑、
    最輕本刑為3年以上有期徒刑以外之罪，亦非高等法院管轄
    之第一審案件，而被告於本院行準備程序中就被訴事實為有
    罪之陳述，經告知被告簡式審判程序之旨並聽取當事人意見
    後，本院合議庭裁定由受命法官獨任進行簡式審判程序，是
    本件之證據調查，依刑事訴訟法第273條之2規定，不受同法
    第159條第1項、第161條之2、第161條之3、第163條之1及第
    164條至第170條規定之限制，合先敘明。
二、上揭犯罪事實欄第一點所示犯行，業據被告陳志瑋於警詢及
    本院審理時坦承不諱，而被告於99年9月25日在臺東縣警察
    局及同年月27日為臺灣臺東監獄所採尿液，經採送慈濟大學
    濫用藥物檢驗中心檢驗後，證實其尿液均呈嗎啡陽性反應，
    有該中心於99年10月6日所出具之濫用藥物檢驗中心檢驗總
    表2紙附卷可稽，並有臺東縣警察局毒品犯罪嫌疑人尿液採
    驗作業管制紀錄及臺灣臺東監獄收容人採尿檢驗登記簿各1
    紙可資對照，以及臺東縣警察局勘察採證同意書1紙在卷可
    考，足認被告自白與事實相符，應可採信。查海洛因為毒品
    危害防制條例第2條第2項第1款所明定之第一級毒品，而毒
    品施用後於尿液中可檢出之時間，受施用劑量及頻率、施用
    方式、飲水量之多寡、個人體質及其代謝情況等因素影響，
    因個案而異，一般可檢出之時間，海洛因為2至4天，此有行
    政院衛生署管制藥品管理局92年7月23日管檢字第092000560
    9號函在卷可參，綜上所述，本案事證明確，被告犯行堪可
    認定，應依法論科。
三、按毒品危害防制條例第20條、第23條將施用毒品之刑事處遇
    程序，區分為「初犯」及「5年內再犯」、「5年後再犯」。
    依其立法理由之說明：「初犯」，經觀察、勒戒或強制戒治
    後，應為不起訴處分或不付審理之裁定；經觀察、勒戒或強
    制戒治執行完畢釋放後，「5年內再犯」者，因其再犯率甚
    高，原實施之觀察、勒戒及強制戒治既已無法收其實效，爰
    依法追訴或裁定交付審理。至於經觀察、勒戒或強制戒治執
    行完畢釋放後，「5年後再犯」者，前所實施之觀察、勒戒
    或強制戒治已足以遮斷其施用毒品之毒癮，為期自新及協助
    其斷除毒癮，仍適用「初犯」規定，先經觀察、勒戒或強制
    戒治之程序。從而依修正後之規定，僅限於「初犯」及「5
    年後再犯」二種情形，始應先經觀察、勒戒或強制戒治程序
    。倘被告於5年內已再犯，經依法追訴處罰，縱其第3次（或
    第3次以上）再度施用毒品之時間，在初犯經觀察、勒戒或
    強制戒治執行完畢釋放5年以後，已不合於「5年後再犯」之
    規定，且因已於「5年內再犯」，顯見其再犯率甚高，原實
    施觀察、勒戒或強制戒治，已無法收其實效，即應依該條例
    第10條處罰（最高法院95年第7次刑事庭會議決議、最高法
    院96年台非字第119號判決意旨均參照）。查被告前於94年
    間，因施用毒品案件，經本院以94年度毒聲字第75號裁定應
    送觀察勒戒，因有繼續施用毒品傾向，又經本院以94年度毒
    聲字第95號裁定令入戒治處所施以強制戒治，嗣於95年6 月
    2日停止戒治出所，並由臺灣臺東地方法院檢察署檢察官以
    95年度戒毒偵字第18號為不起訴處分確定等情，有臺灣高等
    法院被告前案紀錄表附卷可憑，其於強制戒治釋放後，5 年
    內再犯本件施用第一級毒品之罪，參諸上揭說明，已無再經
    觀察勒戒或強制戒治之必要，自應依法逕予追訴處罰，公訴
    人提起公訴，於法並無不合，本院自應依法論科。
四、核被告就犯罪事實欄第一點所示犯行，係犯毒品危害防制條
    例第10條第1項之施用第一級毒品罪。被告為供己施用而持
    有第一級毒品海洛因之低度行為，為其施用之高度行為所吸
    收，不另論罪。爰審酌被告明知海洛因為政府管制之毒品，
    非經許可不得施用，屢觸法網而不知悛悔，復再施用第一級
    毒品，足見其自制力薄弱，顯見其無戒絕之決心，守法意識
    淡薄，惟念其施用毒品乃戕害自己身心健康，尚未危及他人
    ，犯後於本案審理程序中皆坦承犯行之態度及其國中畢業之
    智識程度、家庭狀況及檢察官求刑尚屬適當等一切情狀，量
    處如主文所示之刑。末查被告犯上開施用第一級毒品犯行，
    所使用之針筒1支，雖係被告所有且係供施用毒品所用之物
    ，然未經扣案且已遭被告所丟棄，業據被告於本院審理時所
    自陳，無證據足認所使用之針筒1支尚存在，爰不另為沒收
    之諭知。
五、另被告於99年9月25日11時20分為警逮捕採尿、並經檢察官
    命送監執行，至臺灣臺東監獄於同月27日9時24分採尿間，
    被告均在公權力約束中，此觀諸被告警詢筆錄、臺灣臺東地
    方法院檢察署檢察官執行指揮書及臺灣臺東監獄收容人談話
    筆錄自明，是被告為警逮捕後應無施用毒品之可能，則被告
    就員警及監所採尿之檢驗結果雖均呈嗎啡陽性反應，惟應係
    同一次施用毒品犯行，遭重複檢驗之結果，故檢察官移送併
    案審理之犯罪事實，與起訴之犯罪事實，二者應屬實質上同
    一案件，本院自應併予審理，併此敘明。
據上論斷，依刑事訴訟法第273 條之1 第1 項、第299 條第1 項
前段，毒品危害防制條例第10條第1項，判決如主文。
本案經檢察官洪政和到庭執行職務。
中    華    民    國    99    年    12    月    21     日
                  刑事第三庭    法  官  林拔群
以上正本證明與原本無異。
如不服本判決應於收受本判決後10日內向本院提出上訴書狀，並
應敘述具體理由。其未敘述上訴理由者，應於上訴期間屆滿後20
日內向本院補提理由書狀（均須按他造當事人之人數附繕本）「
切勿逕送上級法院」。
                                書記官  鄭鈺瓊
中    華    民    國    99    年    12    月    21    日
附錄本案論罪科刑法條全文：
毒品危害防制條例第10條第1 項
施用第一級毒品者，處 6 月以上 5 年以下有期徒刑。

司法院資訊處製作；財團法人民間司法改革基金會備份。
